臺灣屏東地方法院民事判決　　 九十一年度重訴字第一一九號
　　原　　　告　丙○○
　　　　　　　　甲○○
　　　　　　　　乙○○
右當事人間請求侵權行為損害賠償事件，本院判決如左：
    主      文
被告應給付原告丙○○新台幣貳拾貳萬玖仟零玖拾萬元，應給付原告甲○○新台幣壹
佰肆拾貳萬壹仟伍佰壹拾壹元，應給付原告乙○○新台幣壹佰玖拾伍萬捌仟參佰貳拾
伍元，及均自民國九十一年三月二十二日起至清償日止，按週年利率百分之五計算之
利息。
原告其餘之訴駁回。
訴訟費用由原告丙○○負擔十五分之一，原告甲○○與乙○○分別負擔十五分之二，
餘由被告負擔。
本判決原告勝訴部分，於原告丙○○以新台幣柒萬元，原告甲○○以新台幣肆拾柒萬
元，原告乙○○以新台幣陸拾伍萬元，分別為被告供擔保後，各得假執行。
原告其餘假執行之聲請駁回。
    事      實
甲、原告方面：
一、聲明：求為判決：(一)被告應給付原告丙○○新台幣（下同）四十二萬九千零百九
    十元，給付原告甲○○二百一十五萬七千三百四十八元，給付原告乙○○二百七
    十三萬六千七百六十九元，及均自起訴狀繕本送達翌日（即民國九十一年三月二
    十二日）起至清償日止，按週年利率百分之五計算之利息。(二)願供擔保，請准宣
    告假執行。
二、陳述：
（一）被告明知酒後不得駕車，竟於九十年十月一日下午二時許，於飲酒達不能安全
      駕駛之程度，仍率予駕駛車牌號碼ＶＨ－八二三五號自用小貨車（下稱系爭車
      輛），沿屏東縣滿州鄉屏二○○號線往恆春方向行駛，行駛至屏二○○線食水
      路五號前，本應注意車前狀況，隨時採取必要之安全措施，在劃有分向限制限
      之路段，不得駛入來車之車道內，且依當時情形並無不能注意情事，被告竟疏
      未注意侵入來車之車道內行駛，適原告甲○○與乙○○之子林逸駕駛車牌號
      碼ＯＹＶ－三七一號機車（下稱系爭機車），其上附載原告丙○○，沿屏二○○線往滿州方向行駛，被告所駕駛系爭車輛之右前車頭保險桿撞擊系爭機車車
      頭致人車倒地，林逸因此受有顱骨骨折、顱內出血等傷害，原告丙○○因此
      受有左股骨骨折、左膝撕裂性外傷等傷害，林逸因傷重於至同年月五日十二
      時許死亡，爰依侵權行為法則訴請被告賠償原告因本件車禍所受損害。
（二）原告分別請求被告賠償左列項目之金額，細目如下：
    1.原告丙○○部分：扣除已領取強制汽車責任保險金一十一萬二千六百三十九元
      ，共計四十二萬九千零九十元。
    醫療費用：原告丙○○因本件車禍受傷就醫治療，支出醫療費用共計四萬一千
      七百二十九元
    精神慰撫金：原告丙○○係二專畢業，目前無工作，亦無財產，其於本件車禍
      發生之際僅二十一歲，因本件車禍受傷，需長期休養始得痊癒，其精神上痛苦
      末可言喻，請求精神慰撫金五十萬元。
    2.原告甲○○部分：扣除已領取強制汽車責任保險金七十萬元，共計二百一十五
      萬七千三百四十八元。
    醫療費用：原告甲○○為林逸支出醫療費用共計三萬一千七百七十元。
    殯葬費：原告甲○○為林逸支出殯葬費共計四十四萬四千五百六十元。
    法定扶養費：原告甲○○（民國三十六年四月二日生）係國小畢業，為魚貨商
      ，擁有一棟三層樓房屋，負擔借款債務約一千萬元，其於林逸死亡時，年五
      十四歲，依八十七年臺灣地區生命簡易表所示，當時應尚有二十三點一一年餘
      命，而原告甲○○與前妻育有三名子女，其中一名子女已出養，原告甲○○與
      原告乙○○育有包括林逸在內三名子女，則林逸對原告甲○○應負五分之
      一扶養義務，以行政院主計處第三局於九十一年十一月間公告九十年平均每人
      民間消費支出二十七萬一千二百三十八元核計，原告甲○○請求二十三年扶養
      費共計八十八萬一千零一十八元。
    精神慰撫金：原告甲○○承受喪子之痛，莫可言喻，是請求精神慰撫金一百五
      十萬元。
    3.原告乙○○部分：扣除已領取強制汽車責任保險金七十萬元，共計二百七十三
      萬六千七百六十九元。
    法定扶養費：原告乙○○（民國四十五年二月十七日生）係國中畢業，為家庭
      主婦，擁有一棟二層樓房屋，負擔借款債務約二、三百萬元，其於林逸死亡
      時，年四十五歲，依八十七年臺灣地區生命簡易表所示，當時應尚有三十四點
      八二年餘命，而原告乙○○育有包括林逸在內三名子女，林逸對原告乙○○應負三分之一扶養義務，以行政院主計處第三局於九十一年十一月間公告九
      十年平均每人民間消費支出二十七萬一千二百三十八元核計，原告乙○○請求
      三十五年扶養費共計一百九十三萬六千七百六十九元。
    精神慰撫金：原告乙○○承受喪子之痛，莫可言喻，是請求精神慰撫金一百五
      十萬元。
三、證據：提出醫療費用收據影本四十四件、診斷證明書影本一件、戶籍謄本五件為
    證。
乙、被告方面：
    於最後言詞辯論期日所為陳述如左：
    被告係高職畢業，對於原告所請求醫療費、殯葬費、扶養費及精神慰撫金沒有意
    見。
丙、本院依職權調本院九十一年度交訴字第一四號刑事卷宗。
    理      由
一、經查，被告丁○○於九十年十月一日上午在位於屏東縣滿州鄉其舅父家中飲酒後
    ，已具有中度酩酊、運動失調、平衡障礙、判斷力遲鈍等酒醉症狀，達不能安全
    駕駛動力交通工具之程度，仍於同日十三時五十分許，駕駛車牌號碼ＶＨ—八二
    三五號自用小貨車（下稱系爭車輛），沿屏東縣滿州鄉屏二○○號線由滿州鄉往
    恆春鎮方向行駛，於同日十四時許，途經該路段屏東縣滿州鄉○○村○○路五號
    前，本應注意車前狀況，隨時採取必要之安全措施，在劃有分向限制線之路段，
    不得駛入來車之車道內，且依當時天候晴朗，日間自然光線，道路無障礙物，視
    距良好，依其智識、能力亦無不能注意之情事，竟酒醉駕駛系爭車輛侵入對向車
    道，正面撞擊由原告甲○○與乙○○之子林逸駕駛，其上附載原告丙○○，沿
    上開路段由恆春鎮往滿州鄉方向行駛之車牌號碼ＯＹＶ—三七一號機車的車頭致
    人車倒地，林逸因此受有顱內出血、顱骨骨折等傷害，原告丙○○受有左股骨
    骨折、左膝撕裂性外傷等傷害，林逸經送醫急救後仍因傷重於同月五日十二時
    不治死亡之事實，業經本院以九十一年度交訴字第一四號刑事判決確定，及原告
    提出診斷證明書及戶籍謄本為證，復經本院依職權調閱本院九十一年度交訴字第
    一四號刑事卷宗閱明屬實，並為兩造所不爭執，堪信為真實。從而，被告就本件
    車禍之發生具有過失甚明，且原告丙○○所受上開傷勢及林逸之死亡，與被告
    之上開過失行為具有因果關係。
二、按因故意或過失不法侵害他人之權利者，負損害賠償責任；不法侵害他人致死者
    ，對於支出醫療費用或殯葬費之人亦應負損害賠償責任，被害人對於第三人負有
    法定扶養義務者，加害人對於該第三人亦應負損害賠償責任；不法侵害他人致死
    者，被害人之父、母、子、女及配偶，雖非財產上之損害，亦得請求賠償相當之
    金額，民法第一百八十四條第一項前段、第一百九十二條及第一百九十四條分別
    定有明文。爰就原告所主張各項損害，分別審酌如下：
（一）原告丙○○部分：
    1.醫療費用：原告丙○○因本件車禍受傷就醫治療，支出醫療費用共計四萬一千
      七百二十九元，業據其提出醫療費用收據影本為證，並為被告所不爭執，堪信
      為真實，且核屬必要費用，應予准許。
    2.精神慰撫金：本院斟酌實際加害情況，及原告丙○○係二專畢業，目前無工作
      ，及被告係高職畢業等情，認原告丙○○之精神上損害應給予三十萬元之精神
      慰撫金方為適當，逾此數額之請求，為無理由。
（二）原告甲○○部分：
    1.醫療費用：原告甲○○主張為林逸支出醫療費用共計三萬一千七百七十元等
      情，業據其提出收據影本為證，並為被告所不爭執，堪信為真實，且核屬必要
      費用，應予准許。
    2.殯葬費：原告甲○○主張為林逸支出殯葬費共計四十四萬四千五百六十元等
      情，業據其提出收據影本為證，並為被告所不爭執，堪信為真實，且核屬我國
      喪葬社會習俗所必要之費用，應予准許。
    3.法定扶養費：原告甲○○係林逸之父親，林逸（民國七十年三月九日生）
      依民法第一千一百十五條第一項第一款規定對原告甲○○負有法定扶養義務，
      林逸因被告之過失行為而死亡，揆諸首開規定，原告甲○○自得請求被告給
      付法定扶養費。經查，原告甲○○（民國三十六年四月二日生）於林逸死亡
      時，年五十四歲，依八十九年臺灣地區生命簡易表所示，當時應尚有二十三點
      二三年餘命，是原告甲○○請求二十三年法定扶養費，為有理由。又按受扶養
      權利者，以不能維持生活而無謀生能力者為限。前項無謀生能力之限制，於直
      系血親尊親屬不適用之；扶養之程度，應按受扶養權利者之需要，與負扶養義
      務者之經濟能力及身分定之，民法第一千七百一十七條、第一千一百十九條定
      有明文。而依行政院主計處第三局於九十一年十一月間公告九十年度平均每人
      民間消費支出二十七萬一千二百三十八元，爰審酌原告甲○○係國小畢業，為
      魚貨商，擁有一棟三層樓房屋等情，原告主張每年扶養費以二十七萬一千二百
      三十八元為準，尚屬相當，是原告甲○○所得請求二十三年法定扶養費，依按
      霍夫曼計算法扣除中間利息後，共計四百二十二萬五千九百零五元（計算式：
      271238 x15.0000000=0000000.856小數點以下四捨五入）。再按負扶養義務者
      有數人，而其親等同一時，應各依其經濟能力，分擔義務，民法第一千一百十
      五條第三項定有明文。復查，原告甲○○與前妻洪春桂育有林佳星、林慧文、
      李佳偉三名子女，其中李佳偉已於七十一年二月間出養，原告甲○○與其妻即
      原告乙○○育有林上智、林冠廷及林逸三名子女，則林佳星、林慧文、林上
      智、林冠廷及林逸應平均分擔對原告甲○○之扶養義務，林逸應負擔五分
      之一扶養義務，從而，原告甲○○請求法定扶養費在八十四萬五千一百八十一
      元（計算式：0000000除以5=845181）範圍內，為有理由，逾此部分之請求，
      為無理由。
    4.精神慰撫金：本院斟酌實際加害情況，及原告甲○○係國小畢業，為魚貨商，
      擁有一棟三層樓房屋，負擔借款債務約一千萬元，及被告係高職畢業等情，認
      原告之精神上損害應給予八十萬元之精神慰撫金方為適當，逾此數額之請求，
      為無理由。
（二）原告乙○○部分：
    1.法定扶養費：原告乙○○係林逸之母親，林逸（民國七十年三月九日）依
      民法第一千一百十五條第一項第一款規定對原告乙○○負有法定扶養義務，林
      逸因被告之過失行為而死亡，揆諸首開規定，原告乙○○自得請求被告給付
      法定扶養費。經查，原告乙○○（民國四十五年二月十七日生）於林逸死亡
      時，年四十五歲，依八十九年臺灣地區生命簡易表所示，當時應尚有三十五點
      二二年餘命，是原告乙○○請求三十五年法定扶養費，為有理由。又按受扶養
      權利者，以不能維持生活而無謀生能力者為限。前項無謀生能力之限制，於直
      系血親尊親屬不適用之；扶養之程度，應按受扶養權利者之需要，與負扶養義
      務者之經濟能力及身分定之，民法第一千七百一十七條、第一千一百十九條定
      有明文。而依行政院主計處第三局於九十一年十一月間公告九十年度平均每人
      民間消費支出二十七萬一千二百三十八元，爰審酌原告乙○○係國中畢業，為
      家庭主婦，擁有一棟二層樓房屋等情，原告主張每年扶養費以二十七萬一千二
      百三十八元為準，尚屬相當，是原告乙○○所得請求三十五年法定扶養費，依
      按霍夫曼計算法扣除中間利息後，共計五百五十七萬四千九百七十五元（計算
      式為271238 x20.0000000=0000000.130小數點以下四捨五入）。再按負扶養義
      務者有數人，而其親等同一時，應各依其經濟能力，分擔義務，民法第一千一
      百十五條第三項定有明文。復查，原告乙○○與其夫即原告甲○○育有林上智
      、林冠廷及林逸三名子女，則林上智、林冠廷及林逸應平均分擔對原告乙○○之扶養義務，林逸應負擔三分之一扶養義務，從而，原告乙○○請求法
      定扶養費在一百八十五萬八千三百二十五元（計算式為0000000除以3=0000000
      ）範圍內，為有理由，逾此部分之請求，為無理由。
    2.精神慰撫金：本院斟酌實際加害情況，及原告乙○○係國中畢業，為家庭主婦
      ，擁有一棟二層樓房屋，負擔借款債務約二、三百萬元，及被告係高職畢業等
      情，認原告之精神上損害應給予八十萬元之精神慰撫金方為適當，逾此數額之
      請求，為無理由。
三、末按保險人依本法規定給付之保險金，視為加害人或被保險人損害賠償金額之必
    部分；加害人或被保險人受賠償時，得扣除，強制汽車責任保險法第三十條定有
    明文。末查，原告丙○○已領取強制汽車責任保險金一十一萬二千六百三十九元
    ，原告甲○○與乙○○已分別領取強制汽車責任保險金七十萬元之事實，已為原
    告所陳明，復為被告所不爭執，堪信為真實，是此部分之給付應視為賠償金之一
    部分而予以扣除。從而，原告本於侵權行為法律關係，請求被告給付原告丙○○
    二十二萬九千零九十元，給付原告甲○○一百四十二萬一千五百一十一元，給付
    原告乙○○一百九十五萬八千三百二十五元，以及均自起訴狀繕本送達之翌日即
    九十一年三月二十二日起至清償日止，依週年利率百分之五計算之法定遲延利息
    ，洵數正當，應予准許，至原告逾此範圍之請求於法無據，應予駁回。又原告陳
    明願供擔保，請准宣告假執行，就原告勝訴部分，經核並無不合，爰酌定相當之
    擔保金額，併准許之，至原告敗訴部分，其假執行之聲請已失所附麗，應併予駁
    回。
據上論結，本件原告之訴為一部有理由，一部無理由、第七十九條但書、第八十五條
第一項前段、第三百九十條第二項，判決如主文。
中　　　華　　　民　　　國　　九十一　　年　　　十二　　　月　　 十　 　日
                                       臺灣屏東地方法院民事第二庭
~B法　　　官　賴秀雯
右為正本係照原本作成。
如不服本判決，應於送達後廿日內，向本院提出上訴狀。
~B法院書記官　滕一珍
中　　　華　　　民　　　國　　九十一　　年　　　十二　　　月　　 十 　　日
